臺灣桃園地方法院民事裁定
111年度消債更字第273號
聲  請  人  
即  債務人  黃愛珠  

上列當事人因消費者債務清理事件聲請更生，本院裁定如下：
    主  文
聲請駁回。
聲請費用由聲請人負擔。
    理  由
一、聲請意旨略以：聲請人任職於華通電腦股份有限公司（下稱
    華通公司），每月收入約新臺幣（下同）4萬元，名下除機
    車1輛外，別無任何財產，而無擔保或無優先權之債務總額
    約為243萬9,740元，復未經法院裁定開始清算程序或宣告破
    產，於民國110年8月間與銀行公會進行前置協商程序而協商
    成立，惟嗣後因不可歸責於己之事由致毀諾，聲請人每月收
    入扣除必要生活費用後，無法清償上開債務，爰聲請更生等
    語。
二、按債務人不能清償債務或有不能清償之虞者，得依消費者債
    務清理條例（下稱消債條例）所定更生或清算程序，清理其
    債務；債務人無擔保或無優先權之本金及利息債務總額未逾
    1,200萬元者，於法院裁定開始清算程序或宣告破產前，得
    向法院聲請更生；法院開始更生程序之裁定，應載明其年、
    月、日、時，並即時發生效力，消債條例第3條、第42條第1
    項及第45條第1項分別定有明文。次按債務人對於金融機構
    負債務者，在聲請更生或清算前，應向最大債權金融機構請
    求協商債務清償方案，或向其住、居所地之法院或鄉、鎮、
    市、區調解委員會聲請債務清理之調解；協商或調解成立者
    ，債務人不得聲請更生或清算。但因不可歸責於己之事由，
    致履行有困難者，不在此限；消債條例施行前，債務人依金
    融主管機關協調成立之中華民國銀行公會會員，辦理消費金
    融案件無擔保債務協商機制與金融機構成立之協商，準用前
    2項之規定，同條例第151條第1項、第7項、第9項定有明文
    。另所謂「不能清償」，指債務人因欠缺清償能力，對已屆
    期之債務，全盤繼續處於不能清償之客觀經濟狀態者而言。
    又所謂「不能清償之虞」，係指依債務人之清償能力，就現
    在或即將到期之債務，有不能清償之蓋然性或可能性而言。
    易言之，債務人之狀態如置之不理，客觀上得預見將成為不
    能清償之情形而言，此將來發生不能清償之事實，不必達到
    高度之確信。至於債務人之清償能力，則包括財產、信用及
    勞力（技術），並不以財產為限，必須三者總合加以判斷仍
    不足以清償債務，始謂欠缺清償能力而成為不能清償。
三、經查：
  ㈠聲請人曾聲請消費者債務清理之債務協商，與銀行公會調解
    成立，約定清償方案為自110年10月起，分99期，年利率百
    分之5，每月向當時最大債權銀行即中國信託商業銀行股份
    有限公司（下稱中信銀行）清償1萬2,200元，聲請人則於11
    1年4月通知毀諾，此有銀行陳報狀及協商機制協議書在卷可
    稽（見消債更卷第121頁至第133頁）。是以，本院自應審究
    聲請人向本院聲請更生，是否符合消債條例第151條第7項但
    書所列之不可歸責於己之事由，致履行有困難之情形。聲請
    人僅陳稱因以債養債，月繳款已超過當時負擔能力，尚有車
    貸需支付，最終無力負擔還款金額致毀諾等語，除未就協商
    當時收支狀況提出相關證明事證供本院審酌，且經本院定期
    通知到庭陳述意見，聲請人無正當理由未到庭，此有報到單
    、訊問筆錄在卷可稽（見消債更卷135頁至第137頁），難認
    聲請人已就協商成立後「因不可歸責於己之事由致履行有困
    難」之要件盡釋明之義務。且查聲請人平均每月收入約3萬9
    ,469元（詳後述），扣除自陳每月需繳納車貸2萬8,810元（
    含汽車貸款2萬1,390元、機車貸款7,420元）後，縱不論個
    人基本生活支出與扶養費支出，所剩餘額僅1萬659元（計算
    式：3萬9,469元－2萬8,810元＝1萬659元），顯無法負擔清償
    方案1萬2,200元，聲請人明知上情，卻仍成立協商，難認其
    嗣後毀諾係非可歸責於己之事由。
　㈡且查，經最大金融機構債權人中信銀行整合其與台北富邦銀
    行股份有限公司之債權後，陳報金融機構債權額為95萬3,76
    4元（見司消債調卷第57頁）；依非金融機構債權人合迪股
    份有限公司、和潤企業股份有限公司陳報債權之金額分別為
    128萬3,400元、19萬2,920元（見司消債調卷第54頁至第56
    頁），是非金融機構債權額為147萬6,320元（計算式：128
    萬3,400元＋19萬2,920元＝147萬6,320元），是本件聲請人之
    債務總額應為243萬84元（計算式：95萬3,764元＋147萬6,32
    0元＝243萬84元）。而聲請人收入部分，查聲請人任職於華
    通公司，此有薪資單、110年度綜合所得稅各類所得資料清
    單在卷可稽（見消債更卷第41頁至第45頁、第57頁），依聲
    請人111年3月至8月實領薪資加計每月借支金額1萬579元合
    計為23萬6,812元【計算式：3萬795元＋2萬8,337元＋2萬8,78
    3元＋2萬4,151元＋3萬68元＋3萬1,204元＋（1萬579元×6月）＝2
    3萬6,812元】，平均每月薪資為3萬9,469元（計算式：23萬
    6,812元÷6＝3萬9,469元）；聲請人支出部分，聲請人雖陳明
    每月必要支出金額為5萬5,609元（包含伙食費8,000元、水
    電瓦斯1,000元、日常雜貨3,000元、通訊費599元、交通費2
    ,000元、車貸2萬8,810元、銀行協商款1萬2,200，見消債更
    卷第115頁），惟其中車貸2萬8,810元、銀行協商款1萬2,20
    0元部分，依消債條例施行細則第21條之1第1項規定，債務
    人依消債條例聲請更生或清算所表明之必要支出數額，係指
    包括膳食、衣服、教育、交通、醫療、稅賦開支、全民健保
    、勞保、農保、漁保、公保、學生平安保險或其他支出在內
    之所有必要支出數額，並未將債務人清償之債務含括其中，
    故聲請人所列車輛貸款欠費、銀行公會協商款均不得列入必
    要費用，應予剔除。其餘支出金額本院衡諸桃園地區之物價
    、聲請人之經濟及家庭生活状況等情，認尚屬適當，按前揭
    規定，是聲請人每月必要生活費用應以1萬4,599元（計算式
    ：8,000元＋1,000元＋3,000元＋599元＋2,000元＝1萬4,599元）
    列計。另聲請人自陳與配偶育有2名子女，每月需負擔扶養
    費共計2萬1,000元，業提出子女之戶籍謄本以佐（見司消債
    調卷第18頁），查聲請人長子業已成年（91年出生），聲請
    人既未提出相關事證說明長子有何客觀尚須扶養之必要，長
    子扶養費部分即應剔除，至聲請人長女尚未成年（94年出生
    ），應認無謀生能力，堪認有受扶養之必要。從而，本院審
    酌聲請人所列子女扶養費應以111年度桃園市每人每月最低
    生活費標準之1.2倍即1萬8,337元之6成為標準計算，與配偶
    平均分攤後核估未成年子女扶養費應為5,501元（計算式：1
    萬8,337元×60％÷2＝5,501元，小數點以下四捨五入），是聲
    請人提列扶養費於5,501元範圍內，准予列計，逾此範圍則
    不予列計。準此，聲請人每月維持基本生活和履行法定扶養
    義務之必要金額應為2萬100元（計算式：1萬4,599元＋5,501
    元＝2萬100元）。
四、聲請人以上開收入扣除必要支出後，每月有餘額1萬9,369元
    （計算式：3萬9,469元－2萬100元＝1萬9,369元）可供清償債
    務，則聲請人欲全數清償上開債務僅約11年（計算式：243
    萬84元÷1萬9,369元÷12≒10.46），聲請人現年43歲（68年出
    生），距勞工強制退休年齡（65歲）約22年，審酌聲請人目
    前之收支及財產狀況，至其退休時止，顯非無法清償聲請人
    前揭所負欠之債務總額，倘若債權人聲請對其薪資為強制執
    行而生經濟上困難，尚非不能依強制執行法第122條聲明異
    議，酌留債務人及其扶養之共同生活親屬生活費用。是以，
    本件縱認聲請人之毀諾係非可歸責於己之事由，客觀上亦難
    認聲請人有不能清償債務或有不能清償之虞之情事存在，核
    與消債條例第3條所定要件即有不符，揆諸首揭法律規定，
    聲請人本件清算之聲請，屬無理由，應予駁回。
五、爰裁定如主文。　　
中　　華　　民　　國　　111 　年　　12　　月　　20　　日
                  民事第二庭    法　官　許自瑋
正本係照原本作成。
如不服本裁定應於送達後10日內向本院提出抗告狀，並應繳納抗
告費新臺幣1,000元。
中　　華　　民　　國　　111 　年　　12　　月　　20　　日
                                書記官  吳光彧